臺灣高等法院民事判決
110年度建再易字第1號
再審  原告  林春美  

            簡瑞祥  


再審  被告  王仁廉  
            陳月琴  
上列當事人間請求給付工程款再審之訴事件，再審原告對於中華
民國109年11月10日本院107年度建上字第66號確定判決提起再審
之訴，本院判決如下：
    主  文
再審之訴駁回。
再審訴訟費用由再審原告負擔。
    事實及理由
一、再審之訴，應於30日之不變期間內提起。前項期間，自判決
    確定時起算，判決於送達前確定者，自送達時起算；其再審
    之理由發生或知悉在後者，均自知悉時起算。但自判決確定
    後已逾5年者，不得提起，民事訴訟法第500條第1、2項定有
    明文。本件再審原告於民國109年11月23日收受本院107年度
    建上字第66號請求給付工程款事件之民事判決（下稱原確定
    判決），其於109年12月24日提起本件再審之訴，未逾30日
    不變期間。
二、再審原告主張：原確定判決採納再審被告主張其等承攬興建
    農舍工程（下稱系爭工程）每坪新臺幣（下同）7萬3,000元
    ，無非以103年3月10日工程合約書（下稱系爭合約書）為憑
    ，然伊等否認其上所載單價之效力，因伊等建造農舍資金不
    足，為向農會申辦較高貸款用以支付工程款，故兩造協議後
    於系爭合約書中將每坪單價載為7萬3,000元，但雙方實際約
    定為5萬5,000元，屬於民法第87條之通謀虛偽意思表示，故
    合約書約定之單價應無效，參照再審被告於起訴狀證物一系
    爭合約書首頁左下角特別手寫「農會」即明；再審酌鑑定報
    告所認之建築單價每坪5萬5,000元，及再審被告於103年11
    月21日、103年12月15日親自書立之請款單，與103年12月9
    日建築師書立之建議方案，均可證明系爭工程每坪單價為5
    萬5,000元，乃原確定判決未加置喙，顯有認定事實與卷證
    資料不符之適用法規不當之情事。爰依民事訴訟法第496條
    第1項第1款規定，提起再審之訴，聲明：㈠原確定判決廢棄
    。㈡上開廢棄部分，再審被告之上訴暨第一審判決不利於再
    審原告部分及假執行之聲請均駁回。
三、本件未經言詞辯論，無再審被告之聲明及陳述。
四、再審原告主張原確定判決有民事訴訟法第496條第1項第1款
    之再審事由。惟查：
　㈠民事訴訟法第496條第1項第1款所謂適用法規顯有錯誤者，係
    指確定判決所適用之法規顯然不合於法律規定，或與司法院
    現尚有效及大法官會議之解釋顯然違反，及確定判決消極的
    不適用法規，顯然影響裁判者而言（司法院大法官會議釋字
    第177號解釋、最高法院60年台再字第170號判決先例意旨參
    照）。所謂適用法規顯有錯誤者，不包括漏未斟酌證據、認
    定事實錯誤、取捨證據失當、判決不備理由及在學說上諸說
    併存致發生法律上見解歧異等情形在內（最高法院63年台上
    字第880號判決先例、90年度台再字第27號裁判意旨參照）
    。
　㈡再審原告主張因伊等建造農舍資金不足，為向農會申辦較高
    貸款以支應工程款，故兩造協議於系爭合約書中將每坪單價
    載為7萬3,000元，實際上約定5萬5,000元，屬民法第87條通
    謀虛偽意思表示，系爭合約書約定之單價無效，有再審被告
    於起訴狀證物一系爭合約書首頁左下角特別手寫「農會」、
    鑑定報告所認建築單價每坪5萬5,000元，及再審被告103年1
    1月21日、103年12月15日書立之請款單、103年12月9日建築
    師書立之建議方案等可參，原確定判決未加置喙，有認定事
    實與卷證資料不符之適用法規不當云云；核其所指各項，均
    是就法院依職權斟酌證據、認定事實所為之指摘，並未指明
    原確定判決有何適用法規顯然不合於法律規定，或與司法院
    現尚有效及大法官會議解釋顯然違反等之適用法規顯有錯誤
    之情形。
　㈢原確定判決已就系爭工程每坪單價為7萬3000元之依據，並就
    再審原告前揭之抗辯，並不足以認定系爭合約書每坪單價為
    5萬5000元，論述甚詳（見原確定判決事實及理由六㈠㈡㈢），
    並無認定事實與卷證資料不符之情事，故原確定判決顯無民
    事訴訟法第496條第1項第1款適用法規顯有錯誤之情形。
五、綜上，再審原告主張原確定判決有民事訴訟法第496條第1項
    第1款之再審事由，應屬無據，其提起本件再審之訴顯無理
    由，爰不經言詞辯論，逕以判決駁回之。
六、據上論結，本件再審之訴顯無理由，依民事訴訟法第502條
    第2項、第78條，判決如主文。
中　　華　　民　　國　　110 　年　　2 　　月　　 25 　日
                  工程法庭
                      審判長法  官  魏麗娟
                            法  官  陳慧萍 
                            法  官  潘進柳
正本係照原本作成。
不得上訴。
中　　華　　民　　國　　110 　年　　2 　　月　　26　　日
 
 　　　　　　　　　　　　　 書記官  廖婷璇